【裁判字號】    97,交聲,401
【裁判日期】    971128
【裁判案由】    違反道路交通管理處罰條例聲明異議
【裁判全文】
臺灣基隆地方法院交通事件裁定         97年度交聲字第401號
移送機關即
原處分機關  交通部公路總局臺北區監理所基隆監理站
異  議  人
即受處分人  甲○○
上列異議人即受處分人因違反道路交通管理處罰條例案件，對於
交通部公路總局臺北區監理所97年11月7 日所為之處分（原處分
案號：基監字第裁42-ZI00000000 號），聲明異議，本院裁定如
下：
    主  文
異議駁回。
    理  由
一、聲明異議意旨略以：異議人即受處分人甲○○於民國97年9
    月4日下午7時10分許，駕車行經國道一號公路北上20.1公里
    處，因有事要聯絡家人，所以拿起行動電話尚未撥接，而以
    時速60、70公里速度行駛於外側車道，是國道警察駕駛警用
    巡邏車即從伊駕駛座旁示意伊靠路肩停車，並舉發說伊開車
    使用行動電話，惟伊當時並未撥接行動電話，並拒絕簽收告
    發單，並要求員警要附上違規照片後離去，爰提出伊持用之
    0000000000 號行動電話當天下午7時許之通聯紀錄，聲明異
    議云云。
二、按汽車駕駛人於行駛道路時，使用手持式行動電話進行撥接
    或通話者，處新臺幣3 千元罰鍰，道路交通管理處罰條例第
    31條之1第1項定有明文。
三、查本件異議人即受處分人甲○○，於97年9月4日下午7時10
    分許，駕駛車號KV-7677 號自用小客車，行經國道一號公路
    北上20.21 公里處時，使用手持式行動電話，進行通話之違
    規事實，業據舉發警察單位函陳查證屬實，有內政部警政署
    國道公路警察局第一警察隊97年10月28日公警一交字第0970
    173263號書函影本在卷可稽。異議人雖具狀辯稱上開意旨云
    云，惟異議人於本院調查時已自承其於警員攔停舉發前，因
    有事要聯絡家人而已拿起行動電話之情（詳本院97年11月28
    日訊問筆錄第5 頁），顯於駕車行駛中，已開始進行使用行
    動電話之行為，而證人即舉發之員警刁宜菁、陳政斌亦均到
    庭結證：「當時我和陳政斌在執行18時至20時的中山高0 公
    里到34.4公里路段的巡邏勤務，當天大約在下午7 時左右，
    我們的巡邏車以正常速度行使在外側車道，約在北上20公里
    處發現異議人的小客車行駛在我們巡邏車前方，車速緩慢，
    當時車流狀況正常，但異議人的車速明顯比較慢，我們將巡
    邏車開到異議人的駕駛座那一側查看，當時我坐在巡邏車的
    副駕駛座上，查看結果發現異議人以左手持行動電話有在撥
    接電話的動作，我們就將巡邏車的警示燈打開，示意異議人
    將車往路肩停靠，下車後，陳政斌有對異議人說明異議人違
    規的事由及行駛中使用手機，我們也有錄音，異議人當時有
    承認他有打行動電話，但異議人還是要我們舉證他使用行動
    電話照片之類的證據，告發單由我製發後交給異議人，異議
    人拒絕簽收，後來告發單就由郵寄方式寄給異議人，舉發當
    時我記得異議人車上還有其他乘客，但是有幾個人我沒有看
    清楚，因為他們那些人都沒有下車，我不記得我在製單過程
    中，異議人有無在撥接電話。今日我提出舉發過程與異議人
    對話之錄音光碟。」等語綦詳，並經本院當庭勘驗錄音光碟
    內容，勘驗結果：「勘驗結果：異議人駕駛KV-7677 號自小
    客車行經北上20.1公里處，經警攔停，警察當場告知其講電
    話要停在路邊再講，不要一邊講、一邊慢慢開車，這樣很危
    險，異議人告知警察因為家裡有急事，向警察求情，要警察
    不要這樣，並向警察表示抱歉，舉發警察告知異議人其剛剛
    汽車行駛中打電話的違規事項，並發現異議人駕駛執照已過
    期，異議人詢問警察行駛中打電話罰多少錢，警察告知約15
    00元以上，異議人要求警察開立駕照過期的違規事項，警察
    告知將其攔停不可能只開立駕照違規事項，並要異議人儘速
    去辦理駕照，此次，就只開立汽車行駛中打電話的違規事項
    ，警察製發告發單後，異議人告知警察請將告發單連同相片
    一起寄給他即可，警察當場對異議人解釋，本件是現場攔停
    舉發，並無照片，本件是員警親眼所見，與超速被照相逕行
    舉發之情形不同，故沒有照片，並告知異議人本件違規事項
    應到案的時地，是否簽收紅單，都無所謂，但一定要在應到
    案日期到案繳納罰單，否則會遭監理站加倍處罰，如有意見
    可向監理站提出申訴，異議人在旁一直向員警要求要附照片
    才要繳納罰款，員警一再向其解釋有無照片的差別，並告知
    如不簽收告發單會郵寄給異議人，整個過程中，異議人並未
    向員警質疑稱其未持用行動電話，只是一再要求紅單一定要
    附照片。」。按道路交通管理處罰條例第31條之1 之處罰規
    定立法意旨，係為有效防止汽車駕駛人於行車中使用手持式
    行動電話進行撥接或通話對安全影響，旨在處罰因駕駛人於
    駕車行駛中，進行行使行動電話之行為，對行車安全之影響
    ，故只要駕駛人於行車中，開始進行持用行動電話之行為，
    對行車安全顯有影響，即屬上揭規定處罰之範圍，並不以駕
    駛人使用行動電話之行為須達到撥接、通話為已足，是本件
    異議人雖檢具所持用之0000000000號行動電話於97年9月4日
    下午7 時許之通聯紀錄，辯稱當時僅拿起尚未打開撥接，然
    其於行車中拿起行動電話意圖撥打，對其駕車之專注力及行
    車安全難謂無影響，故其縱未撥打，惟其拿起行動電話意圖
    撥打之行為，即已屬上揭規定處罰行為之範疇，仍應成立違
    規行為。至原舉發單位雖未能提出異議人甲○○違規照片或
    攝影畫面供異議人檢視，然「當場舉發」交通違規並不以攝
    影或照相存證為其要件，亦不以舉發錄影或照片為唯一之證
    明方法，若舉發警員係親眼見聞違規經過，並經以證人之身
    分具結後為證述，此證人證詞仍不失為證明方法之一種。若
    強求各種交通違規行為均需以照片為其裁罰依據，事實上殆
    不可行，蓋諸多違規行為之發生難以預期，違規狀態稍縱即
    逝，無法期待執勤警員就一瞬間突發之交通違規行為，於發
    現後能及時攝影取證，事實上僅能仰賴舉發警員親身目視所
    見為之，別無其他舉證之可能，復查無其他證據顯示舉發交
    通警員有誤認或故意構陷之情事，自難以舉發警員無法提出
    其他證據佐證，即認其所述不可採信。是異議人以警員沒有
    拍照加以佐證云云置辯，尚不足卸免其責。
四、綜上所述，堪認異議人上開違規事實無訛。從而，原處分機
    關據以援引上開規定，裁處罰鍰新臺幣3千元，並無不當。
    本件異議為無理由，應予駁回。
五、據上論斷，應依道路交通案件處理辦法第19條，裁定如主文
    。
中    華    民    國    97    年    11    月    28    日
                  交通法庭法    官  林淑鳳
以上正本證明與原本無異。
對於本件裁定如有不服，應於送達後5日內， 向本院提出抗告書
狀，敘述抗告之理由，抗告於臺灣高等法院。
中    華    民    國    97    年    11    月    28    日
                          書 記 官  王靜敏


司法院資訊處製作；財團法人民間司法改革基金會備份。
